【裁判字號】    99,易,352
【裁判日期】    990913
【裁判案由】    詐欺
【裁判全文】
臺灣嘉義地方法院刑事判決               99年度易字第352號
公  訴  人  臺灣嘉義地方法院檢察署檢察官
被      告  己○○
上列被告因詐欺案件，經檢察官提起公訴（98年度偵字第8774號
、99年度偵字第2665號）及移送併辦（臺灣臺南地方法院檢察署
99年度偵字第7628號、第8045號、99年度營偵字第816號，臺灣
桃園地方法院檢察署98年度偵字第24026號），被告於準備程序
中就被訴事實為有罪之陳述，經本院合議庭裁定由受命法官改依
簡式程序審理，判決如下：
    主  文
己○○幫助犯詐欺取財罪，處有期徒刑肆月，如易科罰金，以新
臺幣壹仟元折算壹日。
    犯 罪 事 實
一、己○○已預見將自己名義申辦之行動電話門號（晶片卡）交
    給他人，可能供他人使用作為詐欺取財犯罪之工具，竟基於
    幫助詐欺之不確定故意，於民國（下同）九十八年六月二十
    五日某時，向台中縣大雅鄉「全方位資訊科技社」申辦（
    0973  ）003450號威寶電信股份有限公司手機門號，領得門
    號晶片卡後，即於同年六月底某日，在嘉義市○○○○道路
    ，無償交給綽號「陳大哥」姓名年籍不詳之成年詐騙集團成
    員，使用該行動電話門號作為向被害人詐欺取財之工具。該
    不詳之成年詐騙集團成員取得上述行動電話門號後，共同意
    圖為自己不法之所有，先後為下列詐取財物行為：
    (一)於九十八年八月二日下午四時前某時，在YAHOO奇摩拍賣
      網站，佯裝賣家刊登販售手機之拍賣廣告，恰有陳躍文上
      網獲悉該廣告訊息，並以新臺幣（下同）九千元標得上述
      手機後，該詐騙集團成員於九十八年八月二日下午四時許
      ，以己○○上述行動電話門號與陳躍文聯繫，陳躍文因而
      陷於錯誤，按該詐騙集團成員之指示，通知其母庚○○於
      同年月六日下午一時十分許，前往國泰世華商業銀行干城
      分行匯款九千元至該詐騙集團成員指定之蔡雅惠（由臺灣
      高雄地方法院檢察署另案偵辦）國泰世華商業銀行屏東分
      行第000000000000號帳戶。迨庚○○匯出上述款項後，始
      終未能收到上述手機，經撥打前述行動電話門號與上述手
      機賣家聯繫，該門號亦無回應，始知受騙。
    (二)於九十八年八月五日前某時，在YAHOO奇摩拍賣網站佯裝
      賣家刊登販售SONY液晶電視廣告，戊○○在同日上午十一
      時上網以三萬元得標後，賣家隨即以上述（0973）003450
      門號與戊○○聯繫，戊○○按賣家指示於同日下午一時許
      ，使用ATM匯款一萬五千元進入指定之王昭文（由臺灣高
      雄地方法院檢察署另案偵辦）合作金庫銀行高雄分行0000
      000000000000號帳戶，嗣戊○○於隔天下午與賣家聯繫，
      該門號已無回應，且賣家未將SONY液晶電視寄送，始知受
      騙。
    (三)於九十八年八月四日前某時，在雅虎奇摩拍賣網站刊登不
      實販售NOKIA廠牌手機之廣告訊息，並留下己○○上開行
      動電話門號作為聯絡方式，適有乙○○於九十八年八月四
      日晚間九時許，在桃園縣中壢市○○路一四八號一樓上網
      瀏覽該不實訊息，因而陷於錯誤，以一萬三千元之價格下
      標，並於同日晚間九時五十九分許，在同縣市○○路四五
      四號某便利商店內，利用自動櫃員提款機轉帳如數金額至
      王昭文（另由臺灣高雄地方法院檢察署分案偵辦）所開立
      之合作金庫商業銀行帳號：0000000000000號帳戶內。嗣
      因乙○○遲未收到商品察覺有異，如知受騙，報警循線查
      獲。
    (四)於九十八年八月四日前某時，在YAHOO奇摩拍賣網站佯裝
      賣家刊登販售EPC小筆電一台，丙○○在同日下午二十二
      時許上網留言，賣家隨即以上述（0973）003450門號與丙○○聯繫，丙○○按賣家指示於同年月五日下午一時三十
      分許，使用ATM匯款四千元進入指定之王昭文（由臺灣高
      雄地方法院檢察署另案偵辦）合作金庫銀行高雄分行0000
      000000000000號帳戶，丙○○匯款後與賣家聯繫，賣家稱
      查完帳後會馬上將小筆電寄出，惟迄同年月六日，丙○○
      仍未收到小筆電，再上網見該拍賣網頁已停止，始知受騙
      。
    (五)於九十八年八月六日前某時，在YAHOO奇摩拍賣網站佯裝
      賣家刊登販售筆記型電腦一台，並留下己○○上開行動電
      話門號作為聯絡方式，在同日上午十時二十五分許，甲○○上網標購，於同日下午二時許，撥打上述（0973）0034
      50門號與賣家聯繫，並按賣家指示至台南市○○路國泰世
      華銀行，匯款三萬元進入指定之之蔡雅惠（由臺灣高雄地
      方法院檢察署另案偵辦）國泰世華商業銀行屏東分行第00
      0000000000號帳戶，甲○○匯出上述款項後，始終未能收
      到上述筆記型電腦，經撥打前述行動電話門號與上述手機
      賣家聯繫，該門號亦無回應，始知受騙。
    (六)於九十八年八月五日前某時，在YAHOO奇摩拍賣網站佯裝
      賣家刊登販售鞋子一雙，並留下己○○上開行動電話門號
      作為聯絡方式，在同日下午十一時許，丁○○在台南縣新
      營市家中上網發現該拍賣訊息，乃撥打上述（0973）0034
      50門號與賣家聯繫，並於同年月六日上午十一時許，以九
      千五百元下標得標，丁○○於同年月六日下午一時十六分
      許，前往臺灣銀行新營分行按賣家指示匯款轉帳九千五百
      元進入指定之之蔡雅惠（由臺灣高雄地方法院檢察署另案
      偵辦）國泰世華商業銀行屏東分行第000000000000號帳戶
      ，丁○○匯出上述款項後，未能收到上述筆記型電腦，經
      撥打前述行動電話門號與上述手機賣家聯繫，該門號已暫
      停使用，始知受騙。
二、案經臺北市政府警察局大安分局移送臺灣臺北地方法院檢察
    署及臺中市警察局第三分局報告臺灣臺中地方法院檢察署分
    別呈請臺灣高等法院檢察署令轉臺灣嘉義地方法院檢察署檢
    察官偵查起訴，及臺灣臺南地方法院檢察署、臺灣桃園地方
    法院檢察署移送併辦。
    理  由
一、本件被告己○○所犯係死刑、無期徒刑、最輕本刑為三年以
    上有期徒刑以外之罪，亦非高等法院管轄第一審案件，且被
    告於本院準備程序中，已就被訴事實為有罪之陳述，經告知
    簡式審判程序之旨後，被告及檢察官對於本件改依簡式審判
    程序審理均表示同意，經本院合議庭依刑事訴訟法第二百七
    十三條之一第一項規定，裁定本件由受命法官獨任以簡式審
    判程序加以審理，是本件之證據調查，依刑事訴訟法第二百
    七十三條之二規定，不受同法第一百五十九條第一項、第一
    百六十一條之二、第一百六十一條之三、第一百六十三條之
    一及第一百六十四條至第一百七十條有關證據提示、交互詰
    問及傳聞證據等相關規定之限制，合先敘明。
二、上開幫助詐欺取財之犯罪事實，業據被告於偵查中及本院審
    理時坦承不諱，復據證人即被害人陳耀文、庚○○、戊○○
    、乙○○、丙○○、甲○○、丁○○等證述明確，並有威寶
    電信行動電話服務申請書、暢打專案同意書（新申裝）、通
    聯調閱查詢單、帳單費用明細史交易表、國泰世華商業銀行
    存款憑證客戶收執聯、蔡雅惠申設之國泰世華商業銀行屏東
    分行第000000000000號帳戶對帳單、合作金庫銀行客戶當月
    份交易資料查詢單、通聯調閱查詢單一份、乙○○匯款單一
    紙、網路拍賣廣告列印資料一份、手機門號0000000000號、
    0000000000號（被害人甲○○所使用之手機門號）雙向通聯
    記錄二份（九十八年八月四日至同年月五日、九十八年八月
    五日至同年月八日共二份）、被害人丁○○手機簡訊拍照畫
    面二張、Yahoo奇摩拍賣網站之拍賣訊息及被害人丁○○之
    拍賣得標信等相關資料乙份、被害人甲○○匯款至蔡雅慧國
    泰世華商業銀行存款憑證客戶收執聯影本、告訴人丙○○匯
    款至王昭文合作金庫銀行帳戶之匯款單、被害人丁○○匯款
    至蔡雅慧國泰世華商業銀行帳戶之匯款單影本、蔡雅慧所有
    國泰世華商業銀行之開戶基本資料影本及存摺對帳單、王昭
    文所有合作金庫銀行開戶基本資料及交易資料查詢單等可資
    佐證。又查，一般人向電信公司申辦行動電話門號，並無需
    具備特殊身分或條件之人始得申辦，該綽號「陳大哥」之不
    詳成年男子捨此不為，反改以向被告取用，足認無以該行動
    電話門號作合法使用之意，被告為一有社會經驗之成年人，
    對此自不難理解，是行動電話門號若落入不明人士手中，極
    易被利用為犯罪工具，此亦為吾人依一般生活認知所易於體
    察之常識，被告對詐欺集團持渠行動電話門號為不法勾當”
    詐騙他人財物犯行，有所預見並認識而不違其本意，被告有
    幫助他人犯罪之不確定故意，甚為明確。從而，本件事證明
    確，被告犯行堪以認定。
三、刑法上之幫助犯，係指以幫助之意思，對於正犯資以助力，
    而未參與實施犯罪之行為者而言（最高法院四十九年臺上字
    第七七號判例參照）。被告與真實姓名年籍不詳綽號「陳大
    哥」之成年人士間，並無實施詐欺取財罪之犯意聯絡及行為
    分擔，被告主觀上係基於幫助詐欺之未必故意，客觀上係實
    行詐欺取財罪構成要件以外之行為，即以提供其所有申請行
    動電話門號之方式為助力，促成該姓名年籍不詳之成年人士
    為詐欺犯行之實現，為幫助他人實行犯罪行為之幫助犯。是
    核被告所為，係犯刑法第三百三十九條第一項、第三十條第
    一項之幫助詐欺取財罪。又被告幫助犯詐欺取財罪，所實施
    者非屬構成要件行為，且係基於幫助犯意為之，為幫助犯，
    爰依刑法第三十條第二項規定依正犯之刑減輕之。本件被告
    一幫助詐欺行為，使數被害人受損害，為一行為觸犯數罪名
    之想像競合犯關係，屬裁判上一罪，應依刑法第五十五條規
    定從一重處斷。又犯罪事實一、(三)、(四)、(五)、(六)部分，雖起
    訴書未記載，惟因其與經起訴判決有罪之犯罪事實一、(一)、
    (二)部分，有想像競合犯裁判上一罪之關係，為起訴效力所及
    ，本院自得併予裁判，附予明。爰審酌被告國中畢業之智
    識程度；自述未婚、無小孩，從事保全之工作，月薪二萬四
    千五百元，一位哥哥、一位姐姐，母親年六十二歲，由被告
    及其兄姐共同扶養之生活狀況；提供行動電話門號與他人使
    用之犯罪動機；犯罪方法及手段平和；被害人數人遭詐騙，
    各人所受損害自四千元至三萬元不等；破壞網路購物之交易
    信用，助長詐欺犯罪，使檢警追查困難；於本院審理時均坦
    承犯行等一切情狀，量處如主文所示之刑，並諭知易科罰金
    之折算標準。
據上論斷，應依刑事訴訟法第二百七十三條之一第一項、第二百
九十九條第一項前段，刑法第三十條第一項、第二項、第三百三
十九條第一項、第五十五條、第四十一條第一項前段，刑法施行
法第一條之一第一項、第二項前段，判決如主文。
本案經檢察官陳昭廷到庭執行職務。
中    華    民    國    99    年    9    月    13    日
                  刑事第一庭  法  官  許進國
以上正本證明與原本無異。
如不服本判決應於收受判決後10日內向本院提出上訴書狀，並應
敘述具體理由；其未敘述上訴理由者，應於上訴期間屆滿後20日
內向本院補提理由書（均須按他造當事人之人數附繕本）「切勿
逕送上級法院」。告訴人或被害人如對於本判決不服者，應具備
理由請求檢察官上訴，其上訴期間之計算係以檢察官收受判決正
本之日期為準。
中    華    民    國    99    年    9    月    13    日
                              書記官  賴琪玲
附錄本判決論罪科刑法條全文：
中華民國刑法第339條第1項
意圖為自己或第三人不法之所有，以詐術使人將本人或第三人之
物交付者，處 5 年以下有期徒刑、拘役或科或併科 1 千元以下
罰金。

司法院資訊處製作；財團法人民間司法改革基金會備份。
